臺灣高等法院交通事件裁定　　　　　　 96年度交抗字第387號
抗　告　人
即受處分人　甲○○
上列抗告人即受處分人因違反道路交通管理處罰條例案件，不服
臺灣臺北地方法院中華民國九十六年四月三十日所為裁定（九十
六年度交聲字第一五八號），提起抗告，本院裁定如下：
    主  文
抗告駁回。
    理  由
一、原處分意旨以：異議人即受處分人甲○○，於民國九十五年
    八月七日下午五時四分許，駕駛車號Ｖ４－７８３號營業小
    客車，行經臺北市市○路○○○路路口（南往北方向），因
    汽車前座乘客未依規定方式繫安全帶，為警以北市警交大字
    第ＡＩＫ１０４９２２號違反道路交通管理事件通知單當場
    舉發，嗣經原處分機關交通部公路總局臺北區監理所於九十
    六年一月八日以北監營裁字第裁４０－ＡＩＫ１０４９２２
    號裁決書裁處受處分人罰鍰新臺幣一千五百元之處分。受處
    分人不服該裁決聲明異議，嗣經原審調查後，仍認受處分人
    確有上開違規情事，以原處分並無不當而裁定駁回其異議，
    受處分人不服提起抗告。
二、抗告意旨略以：受處分人固於上揭時地駕駛車號Ｖ４－７８
    ３號營業小客車，有前坐乘客未繫安全帶之違規行為，但當
    時該路段堵車，車速緩慢，乘客一時疏忽而未繫安全帶，情
    節並不嚴重，應以勸導代替處罰；且乘客違規卻處罰駕駛，
    並不合理，受處分人因此拒簽罰單，類此有爭議之罰單，法
    院應以有利於駕駛人之方向解釋，而為不罰之裁定，爰請求
    依法撤銷原處分，另為不罰之諭知云云。
三、按汽車行駛於道路上，其駕駛人或前座乘客未繫安全帶者，
    處駕駛人新臺幣一千五百元罰鍰，道路交通管理處罰條例第
    三十一條第一項前段定有明文。次按，對於違反道路交通管
    理處罰條例之行為，當場舉發者，應填記駕駛人或行為人姓
    名、性別、出生年月日、地址、身分證統一號碼及車主姓名
    、地址、車牌號碼、車輛種類。被查獲之駕駛人或行為人為
    受處分人時，應將該通知單填記後交付該行為人簽名或蓋章
    收受之；拒絕簽章者，並記名其事由，視為已收受，亦有違
    反道路交通管理事件統一裁罰標準及處理細則第十一條第一
    項第一款可據。
四、本院查：
　　（一）受處分人於九十五年八月七日駕駛車號Ｖ４－７８３
　　　　　號營業小客車，行經臺北市市○路○○○路路口，因
　　　　　汽車前座乘客未依規定方式繫安全帶為警當場舉發，
　　　　　同時將舉發通知單交由受處分人簽收，惟受處分人拒
　　　　　絕簽收，警員遂將受處分人拒絕簽章事由記明在該舉
　　　　　發通知單之事實，業據受處分人於原審調查時陳明在
　　　　　卷，核與證人即舉發警員吳偉忠於原審證述情節相符
　　　　　，並有上開違反道路交通管理事件舉發通知單、臺北
　　　　　市政府警察局信義分局九十五年九月十二日北市警信
　　　　　分交字第０九五三四三六八七００號函各一紙在卷可
　　　　　稽，自屬實在。而受處分人是否在舉發通知單上簽名
  　　　　收受，與其是否有前座乘客未繫安全帶之違規行為無
　　　　　涉，本件受處分人拒絕在舉發通知單上「收受通知聯
　　　　　者簽章」處簽章，然經員警記明其事由，依前揭規定
  　　　　即視為已收受。而此項「擬制收受」之法律效果，包
　　　　　括收受後應依指定時、地自動到案，及不自動到案者
　　　　  應接受裁罰等效果，自不待言。
　　（二）按道路交通管理處罰條例第三十一條第一項規定之立
　　　　　法目的，無非在減輕車輛行車事故時因強大之外力碰
  　　　　撞，對於駕駛人及前座乘客所致傷害之程度，以維護
　　　　　其等生命、身體安全，從而駕駛人及前座乘客並無例
　　　　　外得以不繫安全帶之情形，以免無法達到保障駕駛人
　　　　　及前座乘客生命、身體安全之立法目的。否則基於身
　　　　　體活動不願受限制、怠惰、圖方便等不一而足之理由
　　　　　，即可任意不繫安全帶，或職業駕駛於搭載乘客時徒
　　　　　以告知提醒即得敷衍塞責，均足以導致上揭立法目的
　　　　　無法達其效果而成為具文。本件受處分人為前開Ｖ４
　　　　　－７８３號營業小客車之駕駛人，本有督促前座乘客
　　　　　繫妥安全帶之義務，此觀諸上揭道路交通管理處罰條
　　　　　例第三十一條第一項之規定，於乘客未繫安全帶時係
　　　　　處罰「駕駛人」而非「乘客」自明。受處分人於駕車
　　　　　時本應遵守此一規定，並無例外，即便遇有執意不繫
　　　　　安全帶，或酒醉之乘客，受處分人亦可選擇拒載，甚
　　　　　或代為繫上安全帶（本件亦無此種情形），蓋因營業
　　　　　汽車駕駛人固非乘客之法定監護人，但駕駛人肩負行
　　　　　駛中交通安全之重責大任，對乘客而言，實與監護人
　　　　　無異。至於法規上，乘客不願配合繫上安全帶，應否
  　　　　處罰駕駛人，乃立法裁量之問題，除非立法院修改上
　　　　　開法律規定，將處罰駕駛人之規定廢止，否則，司法
　　　　　機關只能依法裁量，並無斟酌餘地。
    （三）本件受處分人未確實使前座乘客繫妥安全帶，即貿然
          駕車行駛於道路，設若發生交通事故，對該乘客生命
          、身體可能造成之危害不言可喻，受處分人之違規行
          為，至為明確，其以乘客一時疏忽未繫安全帶，企圖
          卸免處罰，漠視上開規定之立法意旨與精神，自無可
          採。又受處分人之違規情節是否尚屬輕微而僅糾正或
          勸導，應屬交通稽查執行機關裁量職權範圍，除行政
          機關行使裁量權之過程或結果，有逾越權限或濫用權
          力之情形，而應以違法論者外，法院應尊重行政機關
          之裁量決定而作有限之司法審查。本件受處分人既有
          原處分所指之交通違規事實，交通勤務警察本應依法
          舉發，且針對上開違規，法律僅定有處以罰鍰之規定
          ，主管機關綜合本案違規情節輕重、違規地點之交通
          情況、執法之有效性等情狀所做成之裁罰決定，亦查
          無其他積極證據足認有違法或重大之瑕疵，對此裁決
          本院自當予以尊重。至受處分人指本件處罰容有爭議
          ，應依對行為人有利之方向解釋云云，然本件處分法
          條明確，違規事由亦無爭議，受處分人徒以自己主觀
          臆測指本件尚有爭議，洵屬無據。
    從而，受處分人所指其違規情節輕微，應以勸導取代處罰，
    並非本院所得審酌之事由，受處分人執此為免罰之事由，亦
    無理由。原處分機關以本案違規事實明確，依道路交通管理
    處罰條例第三十一條第一項之規定，裁處異議人罰鍰一千五
    百元，於法並無不合。
五、綜上所述，受處分人確有前座乘客未繫安全帶之違規情事，
    原裁定維持抗告人所受「罰鍰一千五百元」之處分，核無違
    誤，抗告人猶執陳詞提起抗告，依諸前揭說明並無可採，是
    抗告人之抗告為無理由，應駁回之。
據上論斷，依道路交通案件處理辦法第二十六條、道路交通管理
處罰條例第八十九條、刑事訴訟法第四百十二條，裁定如主文。
中　　華　　民　　國　　96　　年　　5 　　月　　30　　日
                  刑事第四庭  審判長法　官  蔡秀雄
　　　　　　　　　　　　　　　  　　法  官  陳國文
　　　　　　　　　　　　　　　　  　法  官  鄭水銓
以上正本證明與原本無異。
不得再抗告。
                                　  書記官  劉貞達
中　　華　　民　　國　　96　　年　　5　 　月　　31　　日
